【裁判字號】    99,上訴,2144
【裁判日期】    991117
【裁判案由】    妨害自由
【裁判全文】
臺灣高等法院臺中分院刑事判決        99年度上訴字第2144號
上  訴  人
即  被  告  乙○○
上列上訴人因妨害自由等案件，不服臺灣臺中地方法院99年度訴
字第2272號，中華民國99年9月24日第一審判決（起訴案號：臺
灣臺中地方法院檢察署99年度撤緩偵字第246號），提起上訴，
本院判決如下：
    主  文
上訴駁回。
    理  由
一、依刑事訴訟法第350條、第361條、第362條、第367條規定，
    不服地方法院之第一審判決而上訴者，須提出上訴書狀，並
    應敘述具體理由，為上訴必備之程式；其所提出之書狀未敘
    述上訴理由，或僅曾以言詞陳述上訴理由者，均應於上訴期
    間屆滿後20日內補提理由書於第一審法院。第一審法院經形
    式審查，認逾期未補提上訴理由者，應定期間先命補正；逾
    期未補正者，為上訴不合法律上之程式，應以裁定駁回。倘
    已提出上訴理由，但所提非屬具體理由者，則由第二審法院
    以上訴不合法律上之程式，判決駁回。而所謂具體理由，必
    係依據卷內既有訴訟資料或提出新事證，指摘或表明第一審
    判決有何採證認事、用法或量刑等足以影響判決本旨之不當
    或違法，而構成應予撤銷之具體事由，始克當之（例如：依
    憑證據法則具體指出所採證據何以不具證據能力，或依憑卷
    證資料，明確指出所為證據證明力之判斷如何違背經驗、論
    理法則）；倘僅泛言原判決認定事實錯誤、違背法令、量刑
    失之過重或輕縱，而未依上揭意旨指出具體事由，或形式上
    雖已指出具體事由，然該事由縱使屬實，亦不足以認為原判
    決有何不當或違法者（例如：對不具有調查必要性之證據，
    法院未依聲請調查亦未說明理由，或援用證據不當，但除去
    該證據仍應為同一事實之認定），皆難謂係具體理由，俾與
    第二審上訴制度旨在請求第二審法院撤銷、變更第一審不當
    或違法之判決，以實現個案救濟之立法目的相契合，並節制
    濫行上訴（最高法院97年度臺上字第892號判決意旨可資參
    照）。又理由是否具體，則屬第二審法院審查之範圍，不在
    命補正之列，亦即上訴書狀已記載理由，並有具體之敘述時
    ，其上訴既屬合法，第二審法院固應就其理由之是否可取，
    為實體之審理及判斷；如認其上訴書狀雖記載理由，但並未
    具體敘述時，則無須再命補正，可逕認其上訴不合法，以判
    決駁回之（參見法院辦理刑事訴訟案件應行注意事項第162
    點、最高法院97年度臺上字第1281號判決意旨）。
二、本件被告乙○○上訴理由略以：本件係因買賣電腦後續維修
    事宜所引發之糾紛，被告為本件犯行後已深知悔悟，且業與
    被害人丙○○、甲○○達成和解並賠償渠等之損失，原審仍
    處被告有期徒刑4月，量刑顯屬過重，爰請求撤銷原判決從
    輕量刑云云。
三、經查，按刑罰之量定，屬法院自由裁量之職權行使，應審酌
    刑法第57條所列各款事由及一切情狀，為酌量輕重之標準，
    並非漫無限制；量刑輕重係屬事實審法院得依職權自由裁量
    之事項，苟已斟酌刑法第57條各款所列情狀而未逾越法定刑
    度，不得遽指為違法；且在同一犯罪事實與情節，如別無其
    他加重或減輕之原因，下級審量定之刑，亦無過重或失輕之
    不當情形，則上級審法院對下級審法院之職權行使，原則上
    應予尊重（最高法院72年臺上字第6696號、75年臺上字第70
    33號判例及85年度臺上字第2446號判決意旨參照）。原審以
    被告犯罪事證明確，復審酌被告乙○○僅為電腦維修之細微
    糾紛，未思正當途徑解決竟糾眾生非，並以言語恫嚇被害人
    丙○○、甲○○等人再予毆打，恃強凌弱、以眾欺寡，致被
    害人丙○○、甲○○二人頭部均有受傷，並逼迫被害人丙○○簽發本票3張，且被告乙○○就此部分犯行居於主導地位
    ，惡行非輕，本不宜寬縱，惟念其犯罪後坦承犯行，於法院
    審理時悔意不輟，並已與被害人丙○○、甲○○達成和解，
    分別賠償證人丙○○2,000元、甲○○100,000元，而獲宥恕
    ，足徵被告乙○○除坦認犯行、面對過往外，更已以積極行
    動彌補過錯，應給予其自新機會，及其犯罪之動機、手段等
    一切情狀，量處如有期徒刑4月，並諭知易科罰金之折算標
    準，原審顯係本於被告之責任為基礎，並已具體斟酌刑法第
    57條所列情形而為刑之量定，並未偏執一端而有失之過重之
    情事，且被告坦承犯行，知所悔悟，並已與被害人等達成和
    解，賠償渠等損害而獲宥恕，應給予其自新之機會等節，均
    經原審審酌，依上開最高法院判例、判決意旨，不得遽指為
    違法。本件原審量刑並無過重之情形，被告上訴意旨指原審
    判決量刑過重，請求從輕量刑云云，尚有誤會。
四、綜上所述，本院依形式上觀察認原審判決認事用法並無違法
    或不當之處，量刑亦屬妥適，被告上訴理由並未依據卷內既
    有訴訟資料或提出新事證，指摘或表明第一審判決有何採證
    認事、用法或量刑等足以影響判決本旨之不當或違法，而構
    成應予撤銷之具體事由，自非屬得上訴第二審之具體理由。
    依上揭法律規定及判決意旨，被告提起之第二審上訴不合法
    律上程式，爰不經言詞辯論，判決駁回其上訴。
五、據上論斷，應依刑事訴訟法第367條前段、第372條，判決如
    主文。
中    華    民    國    99    年    11    月    17    日
            刑事第十庭    審判長法  官  江  錫  麟
                                法  官  陳      葳
                                法  官  紀  文  勝
以上正本證明與原本無異。
如不服本判決應於收受送達後10日內向本院提出上訴書狀，其未
敘述上訴之理由者，並得於提起上訴後10日內向本院補提理由書
（均須按他造當事人之人數附繕本）「切勿逕送上級法院」。
                                書記官  吳  姁  穗
中    華    民    國    99    年    11    月    17    日
中華民國刑法第302條第1項
私行拘禁或以其他非法方法，剝奪人之行動自由者，處5 年以下
有期徒刑、拘役或3百元以下罰金。因而致人於死者，處無期徒
刑或7年以上有期徒刑，致重傷者，處3年以上10年以下有期徒刑
。

司法院資訊處製作；財團法人民間司法改革基金會備份。
